【裁判字號】    92,訴,95
【裁判日期】    920611
【裁判案由】    殺人未遂
【裁判全文】
臺灣高雄地方法院刑事判決              九十二年度訴字第九五號
    公  訴  人  臺灣高雄地方法院檢察署檢察官
    被      告  乙○○
右列被告因殺人未遂案件，經檢察官提起公訴（九十一年度偵緝字第一五二一號），
本院判決如左：
    主  文
乙○○傷害人之身體，處有期徒刑肆月，如易科罰金，以佰元折算壹日，緩刑貳年
。
    事  實
一、乙○○為位於高雄市○○區○○路二三三之十號「慈龍寺」之廟祝，丙○○則為
    該「慈龍寺」之管理委員。緣丙○○平日就乙○○對該寺之管理即有不滿而常予
    挑毛病，於民國九十一年五月二十六日下午某時，丙○○與其妻丁○○至案外人
    甲○○所經營之「二苓度小月小吃店」（設於高雄市○○區○○路二九二號）飲
    食後，因甲○○勸丙○○不可對乙○○常挑毛病致引起丙○○不滿，丙○○除當
    場掀桌鬧場外，並於離去該小吃店途中打電話予乙○○欲前去「慈龍寺」找乙○○理論。嗣於九十一年五月二十六日十八時三十分許，丙○○至「慈龍寺」後，
    旋與乙○○發生激烈口角爭執，丙○○並隨即持日光燈管毆傷乙○○，復用拳頭
    毆打乙○○頭部，致乙○○於受毆後為求自保，旋隨手拾起身旁屬「慈龍寺」所
    有之水果刀（未據扣案）揮舞，即因荒亂中刺中丙○○腹部數刀，致丙○○受有
    腹部穿剌傷、腹內出血、肝臟撕裂等傷害，後經丙○○之妻報警及叫護車將之送
    醫而未生重大傷害。
二、案經丙○○訴由高雄市政府警察局小港分局報告臺灣高雄地方法院檢察署檢察官
    偵查起訴。
    理  由
一、訊據被告乙○○對右揭傷害告訴人丙○○之犯罪事實供認不諱，核與證人甲○○
    、被害人之家屬即告訴人之妻丁○○於本院調查中到庭證述之情節大致相符；且
    有高雄醫學大學附設中和紀念醫院出具告訴人受有傷害之驗傷診斷證明書一紙附
    於警卷可資佐證，足認被告之自白核與事實相符。按「刑法殺人未遂與傷害之區
    別，本視加害人有無殺意為斷，被害人受傷之程度，被害人受傷處所是否為致命
    部位，及傷痕多寡，輕重如何，僅足供認定有無殺意之參考，究不能據為區別殺
    人未遂與傷害之絕對標準，故不能僅因被害人受傷之位置係屬人體要害處，即認
    定加害人自始即有殺被害人之犯意」，有最高法院九十年度台上字第一八九七號
    判決意旨可資參照。本案告訴人先於案外人甲○○所經營之「二苓度小月小吃店
    」飲食後，因甲○○勸告訴人不可對被告常挑毛病致引起告訴人不滿，告訴人除
    當場掀桌鬧場外，並於離去該小吃店途中打電話予被告欲前去「慈龍寺」找被告
    理論之事實，業據案外人甲○○於本院審理中到庭證述明確（詳本院卷第八十頁
    ）在卷，顯見告訴人於前往「慈龍寺」找被告理論之前，即已因飲酒而略失理智
    ，又於告訴人在「慈龍寺」與被告發生激烈口角爭執時，告訴人亦確有以日光燈
    管、拳頭毆打被告成傷之事實，有卷附被告傷害診斷證明書二紙附於警卷（詳警
    卷第五頁、第六頁）可參；復據告訴人之妻丁○○於本院審理中亦到庭陳稱：「
    我覺得剛開始是我先生（即告訴人）太衝動，也是告訴人自已去找被告的，我覺
    得被告應無殺死我先生的動機存在，在醫院的時候，我先生就有說過不告被告了
    ，後來是因為我先生回家休養後，被告都沒有來看告訴人，也沒有任何關心的表
    示，所以過了一個月以後，才到警察局作筆錄要告被告，我先生在醫院時，剛開
    始住院時無法說話，但有用紙條寫給我看，說一開始這件事就是他的不對，不想
    追究被告的行為」等語（詳本院卷一百零四頁），告訴人之妻願將此事件告訴人
    受傷後之心裡實際感受全盤說出，其言顯非虛假，自足佐證被告前開供述係於受
    有傷害後為求自保，旋隨手拾起身旁之水果刀揮舞，即因荒亂中刺中告訴人腹部
    致告訴人受有傷害之事實，應與事實相符而堪採信。從而，被告應僅係基於傷害
    之犯意揮舞水果刀致刺中告訴人腹部，使告訴人受有傷害，而非意在殺死告訴人
    之事實，已無疑義。本案被告傷害告訴人之犯行，其事證已臻明確，應予依法論
    科。
二、核被告乙○○之所為，係犯刑法第二百七十七條第一項之傷害罪。參以本院前開
    調查證據之結果，已詳為說明被告應僅係基於傷害之犯意，而非意在殺人，揆諸
    上開最高法院判決意旨，應僅係犯有傷害罪甚明，公訴意旨認被告係犯刑法第二
    百七十一條第二項、第一項之殺人未遂罪嫌，容有未洽，爰於不妨害起訴基本社
    會事實同一之範圍內，予以變更起訴法條。爰審酌被告現年五十一歲，教育程度
    為初中畢業，尚無犯罪前科，被告係於告訴人酒後前來理論時，遭告訴人毆打成
    傷後，始隨手拾起身旁之水果刀揮舞，即因荒亂中刺中告訴人腹部致受有傷害，
    犯後已於本院審理理中供認不諱，且已與告訴人之家屬達成和解、賠償告訴人家
    屬新臺幣三十五萬元，有卷附和解書一紙可據，及告訴人所受傷害等一切情狀，
    爰酌情量處如主文所示之刑，並諭知易科罰金折算之標準，以示儆懲。末查，被
    告前未曾受有期徒刑以上刑之宣告，有臺灣高等法院被告全國前案紀錄表一紙附
    卷可稽，經此偵、審教訓，當知所警惕，信無再犯之虞，且已與告訴人之家屬達
    成和解，本院認所宣告之刑，以暫不執行為適當，爰併諭知緩刑二年，以啟自新
    。另被告持以刺中告訴人成傷之水果刀一把，屬「慈龍寺」所有供切削水果用之
    物，尚非被告所有之物，業據被告供明在卷，亦非屬違禁物，爰不予宣告沒收，
    併此敘明。末按，本案係由告訴人丙○○親自提起告訴，惟告訴人丙○○於告訴
    （九十一年六月二十五日）後之九十一年七月二十五日因他項原因溺水死亡，有
    卷附死亡證明書一紙可參（詳本院卷第九頁），參以告訴人於告訴後死亡，並不
    生告訴權繼承之問題，其繼承人自無從為告訴之撤回（最高法院八十年度台非字
    第五一五號判決意旨參照），是本案告訴人所提傷害之告訴，依法尚不得由告訴
    人之繼承人即告訴人之妻丁○○撤回，併此敘明。
據上論斷，應依刑事訴訟法第二百九十九條第一項前段、第三百條，刑法第二百七十
七條一項、第四十一條第一項前段、第七十四條第一款，罰金罰鍰提高標準條例第一
條前段、第二條判決如主文。
本案經檢察官陳永豐到庭執行職務。
中      華      民      國      九十二      年      六    月    十一    日
                                      臺灣高雄地方法院刑事第七庭
                                        法  官  柯  盛  益
右正本證明與原本無異。
如不服本判決，應於判決送達後十日內，向本院提出上訴狀。
                                        書記官  陳  昱  良
中      華      民      國      九十二      年      六    月    十一    日
附錄本判決論罪科刑法條全文
中華民國刑法第二百七十七條第一項：
傷害人之身體或健康者，處三年以下有期徒刑、拘役或一千元以下罰金。


司法院資訊處製作；財團法人民間司法改革基金會備份。
